臺灣高雄地方法院民事裁定
107年度消債清字第224號
聲  請  人  李秀雲  
0000000000000000

0000000000000000

0000000000000000

上列當事人因消費者債務清理事件聲請清算，本院裁定如下：
    主  文
聲請人李秀雲自民國一百零八年四月二十五日下午四時起開始清
算程序。
命司法事務官進行本件清算程序。
    理  由
一、本件聲請意旨略以：伊無力清償債務，爰依法聲請准予裁定
    清算等語。
二、按「債務人不能清償債務或有不能清償之虞者，得依本條例
    所定更生或清算程序，清理其債務。」消費者債務清理條例
    第3條定有明文。衡以消費者與金融機構間債之關係之發生
    ，係依契約自由原則及相互間之信賴為基礎，此為社會經濟
    活動得以維繫及發展之重要支柱，債務人經濟窘迫，固不應
    任其自生自滅，債權人一方之利益，仍不能因之摒棄不顧。
    是債務人於協商程序中，自應本於個人實際財產及收支狀況
    ，依最大誠信原則，商討解決方案。如終究不能成立協商，
    於聲請更生或清算時，法院審酌上開條文所謂「不能清償或
    有不能清償之虞」，自宜綜衡債務人全部收支、信用及財產
    狀況，評估是否因負擔債務，而不能維持最基本之生活條件
    ；所陳報之各項花費，是否確屬必要性之支出；如曾有協商
    方案，其條件是否已無法兼顧個人生活之基本需求等情，為
    其判斷之準據。
三、經查：
  ㈠聲請人所主張上開事實，業據其提出債權人清冊（卷第5頁）
    、財團法人金融聯合徵信中心前置協商專用債權人清冊（卷
    第7至8頁）、信用報告（卷第10至11頁）、勞工保險被保險
    人投保資料表（卷第13至14頁）、財政部高雄國稅局105年
    及106年度綜合所得稅各類所得資料清單及總歸戶財產查詢
    清單（卷第15至17頁）、財產及收入狀況說明書（卷第31至
    32頁）、戶籍謄本（卷第33頁）、商業保險投保資料查詢結
    果表（卷第34頁）、存摺（卷第36至43頁）、在職證明書（
    卷第44頁）等在卷可參。
  ㈡次查，聲請人於105年及106年度申報所得分別為116,886元（
    其中薪資所得113,240元）、57,583元（均為薪資所得），
    惟其自陳聲請清算前2年內有薪資所得共446,919元，名下無
    財產，勞工保險投保單位為高雄市縫紉業職業工會，另有全
    球人壽保單扣除借款後之解約金28,340元、中華郵政簡易人
    壽保單解約金38,288元及富邦人壽保單扣除質借本利和後之
    解約金35,110元。又聲請人自105年3月起於「龍明德即專業
    社」擔任店員，自陳月薪為15,000元，並於高雄市鼓山區九
    如國民小學兼職，據高雄市九如國小函覆之聲請人107年個
    人扣繳明細所載應稅金額共29,336元等情，此有上開綜合所
    得稅各類所得資料清單、財產歸屬清單、勞工保險被保險人
    投保資料表全球人壽保險股份有限公司函、中華郵政股份有
    限公司函、富邦人壽保險股份有限公司陳報狀、在職證明書
    、九如國小107年個人扣繳明細等（卷第13至17頁、第27至2
    8頁、第44至46頁、第59至61頁）在卷可參。則在查無聲請
    人有其他收入來源之情形下，本院即以其自陳月薪15,000元
    加計兼職收入核平均每月2,445元（計算式：29,336÷12＝2,4
    45，本件均係採四捨五入計算），合計17,445元作為核算其
    現在償債能力之基礎。
  ㈢關於聲請人個人日常必要支出部分，聲請人陳稱其承租房屋
    居住，每月房租6,000元以現金給付，此有房屋租賃契約書
    在卷可稽（卷第47至50頁）。按債務人必要生活費用，以最
    近一年衛生福利部或直轄市政府所公告當地區每人每月最低
    生活費一點二倍定之，本條例第64條之2第1項定有明文。本
    院參酌衛福部社會司所公告108年度高雄市最低生活費標準
    為13,099元，則聲請人每月生活所必需除有特殊情形並有證
    據證明者外，自宜以此數額之1.2倍即15,719元為度，始得
    認係必要支出。又上開最低生活費用之標準，係照當地最近
    1年平均每人消費支出60％，依其基準之家庭收支調查報告調
    查表格式所示有關經常性支出之調查項目，其原即包括利息
    支出、食品、衣著、房租及水費、電費、醫療保健、交通、
    娛樂、教育等基本生活需求。本院認在聲請人未能立證證明
    其有其他特殊需求之情形下，其個人必要生活費用即應以此
    為限度。
四、綜上所述，以聲請人現每月收入17,445元為其償債能力基準
    ，扣除個人必要生活費15,719元後，餘1,726元，而聲請人
    之債權人為滙誠第二資產公司負債總額為4,373,880元，扣
    除保險解約金計161,835元，以聲請人自陳每月可清償3,622
    元（見卷第30頁）計算，需約97年【計算式：（4,373,880－
    161,835）÷3,622÷12＝96.9】始能清償完畢，應認其已不能
    清償債務。此外，復查無聲請人有消費者債務清理條例第6
    條第3項、第8條或第82條第2項所定駁回清算聲請之事由存
    在，則聲請人聲請清算為有理由，應予准許，爰命司法事務
    官進行本件清算程序。
五、依消費者債務清理條例第83條第1項、第16條第1項，裁定如
    主文。
中　　華　　民　　國　　108 　年　　4 　　月　　25　　日
                  民事庭　法　官　沈建興
以上正本係照原本作成。
本裁定不得抗告。
中　　華　　民　　國　　108 　年　　4 　　月　　25　　日
                          書記官  胡美儀